臺灣板橋地方法院刑事判決　　　　　 96年度交簡上字第110號
上　訴　人　乙○○
即　被　告
上列上訴人即被告因過失傷害案件，不服本院96年度交簡字第48
6 號中華民國96年6 月29日第一審判決（聲請簡易判決處刑案號
：96年度偵字第744 號），提起上訴，本院管轄之第二審合議庭
判決如下：
    主    文
原判決撤銷。
乙○○因過失傷害人，處拘役拾伍日，如易科罰金，以銀元佰
元即新臺幣玖佰元折算壹日；減為拘役柒日，如易科罰金，以銀
元佰元即新臺幣玖佰元折算壹日。
    事    實
一、乙○○於民國95年（原審判決書誤載為96年，爰予更正）6
    月12日下午2 時許，駕駛車牌號碼0536─ＧＵ號自用小客車
    ，沿臺北縣新莊市○○路由東往西方向行駛，行經該路與福
    營路、裕民街19巷交岔路口時，原應注意車前狀況，並隨時
    採取必要之安全措施，以防止危險之發生，而依當時天候晴
    ，日間有自然光線，視距良好，且柏油路面乾燥、無缺陷及
    無障礙物，並無不能注意之情事，詎竟疏於注意前方交岔路
    口車輛動態即貿然直行，斯時適有蘇美資騎乘車牌號碼ＯＸ
    Ｔ─979 號重型機車附載甲○○，沿福營路（原審判決書誤
    載為沿裕民街19巷，茲予更正）由南往北方向行駛，行經上
    開交岔路口正左轉富國路之際，亦疏未注意車前狀況即貿然
    前行，蘇美資騎乘之機車因而與乙○○駕駛之自用小客車左
    前側即駕駛座側面部位發生碰撞，使蘇美資及甲○○均人車
    倒地，甲○○因而受有頭部外傷、右肩及右膝挫擦傷、下巴
    及右手瘀傷等傷害（蘇美資所涉過失傷害罪嫌部分，未據告
    訴），乙○○所駕駛前開自小客車駕駛座旁原先展開之後視
    鏡並因遭蘇美資之機車撞擊而往車內方向閉合；乙○○於肇
    事後，犯罪未被發覺前，即向據報前來處理之臺北縣政府警
    察局新莊分局交通分隊警員林佑駿坦承肇事，且接受裁判。
二、案經甲○○訴由臺北縣政府警察局新莊分局報告臺灣板橋地
    方法院檢察署檢察官偵查後，聲請以簡易判決處刑。
    理  由
壹、證據能力：
    按刑事訴訟法第159 條第1 項雖規定，被告以外之人於審判
    外之言詞或書面陳述，除法律有規定外，不得作為證據。惟
    同法第159 條之5 第1 、2 項已規定，經當事人於審判程序
    同意作為證據，法院審酌該言詞陳述或書面陳述作成時之情
    況，認為適當者，亦得為證據。當事人、代理人或辯護人於
    法院調查證據時，知有第159 條第1 項不得為證據之情形，
    而未於言詞辯論終結前聲明異議者，視為有前項之同意（指
    同條第1 項之同意作為證據），此乃第159 條第1 項所容許
    ，得作為證據之例外規定之1 。經查，本案被告及檢察官於
    言詞辯論終結前，均未就所調查之證據主張有刑事訴訟法第
    159 條第1 項不得為證據之情形，是本案經調查之證據均有
    證據能力，合先敘明。
貳、實體部分：
一、認定犯罪事實所憑之證據及理由：
    訊據被告乙○○固坦承於上開時地，駕駛前揭自用小客車與
　  告訴人甲○○所乘坐由蘇美資騎乘之機車發生碰撞，致甲○
    ○倒地受傷等情不諱，惟矢口否認有何過失傷害犯行，辯稱
    ：伊並沒有闖紅燈，是蘇美資騎乘機車闖紅燈，車禍是蘇美
    資騎乘機車自己跌倒後碰到伊的車，伊對甲○○因本件車禍
    發生所受傷害並沒有過失云云。經查：
(一)、被告與告訴人之人車於前揭時地，發生車禍事故等情，業據
    告訴人甲○○於警詢、偵查、原審審理中證述及機車駕駛人
    蘇美資於警詢時證述在卷，並有道路交通事故現場圖、道路
    交通事故調查報告表(一)、(二)、談話紀錄表、新泰綜合醫院所
    出據告訴人之診斷證明書及現場照片等在卷可稽，且為被告
    所是認，此部份事實固堪認定，惟被告矢口否認有何過失傷
    害犯行，並以前詞置辯。然查：
１、就本件車禍事故發生情形，證人即到場處理車禍之警員林佑
    駿於原審調查時結證稱：伊到場時，肇事汽車還在車禍現場
    ，機車已經有被移動，但還在附近，現場有刮地痕，伊就先
    繪製現場圖，當時伊看到汽車駕駛座的照後鏡往內合起來，
    照後鏡下方車門附近位置有點車損，是一個微凹的痕跡，伊
    當時有問被告汽車車損的部分，被告說原本後照鏡正常打開
    的，車禍後就有點合起來，而被告汽車之車損情形就如偵查
    卷第11、12頁現場車損照片所示等語（見原審卷第35頁），
    並為被告所是認，顯見被告與蘇美資所駕駛2 車之碰撞點即
    發生在緊鄰被告身旁之左側，方造成乙○○所駕駛前開自小
    客車駕駛座旁原先展開之後視鏡因遭蘇美資之機車撞擊而往
    車內方向閉合現象甚明，是果被告所辯車禍是蘇美資騎乘機
    車自己跌倒後碰到伊的車，伊並無過失云云屬實，被告所駕
    自小客車駕駛座旁原先展開之後視鏡何以竟於本件車禍事故
    後即發生往車內方向閉合現象？被告又何以於車禍事故發生
    之際，對於就近在左側身旁之蘇美資人車動向竟絲毫未察覺
    ，而於警詢中陳稱是對方「忽然」從伊車的左側前車門撞過
    來云云在卷，俱見被告駕車行經肇事路口時，確有未注意車
    前狀況，並隨時採取必要之安全措施，以防止危險發生之過
    失無疑，其前揭所辯，容係事後卸責之詞，不足採信。
２、又本件車禍發生時，究係被告或機車駕駛人蘇美資闖紅燈，
    告訴人即證人甲○○固於原審結證稱：當時其與蘇美資行向
    為綠燈等語在卷，然甲○○既為蘇美資所附載而坐於機車後
    座，則甲○○是否能清楚前視前方號誌，本值斟酌；而其就
    所搭乘之蘇美資機車，在車禍事故之際遭撞擊點，且於原審
    清楚明確證稱是綠燈左轉後，遭被告左前車頭撞到機車車尾
    等語在卷，然核諸蘇美資所騎乘機車車尾外觀上並未有何清
    晰可見之撞擊痕跡，有相片附於偵查卷可稽，而被告與蘇美
    資所駕駛2 車之碰撞點應係發生在緊鄰被告身旁之左側，事
    證如前，佐以甲○○於警詢中尚證稱不清楚雙方車輛撞擊位
    置，要左轉富國路時沒有看到對方，所以對方「應該」是從
    後面來的等語在卷，則甲○○於原審中所為前開關於車禍發
    生之際，被告與蘇美資之人車互動、週遭號誌等情節之記憶
    或觀察所為證述情節，容係事後自行推測之語，自難遽依甲
    ○○此推測之語，逕認被告有闖紅燈情事；此外，前揭車禍
    發生時，究係被告或機車駕駛人蘇美資闖紅燈，被告及告訴
    人二人各執一詞，然證人蘇美資於警詢中則供述伊不清楚伊
    車行向的燈號為何，但伊是看富國路的車子都停下來，伊才
    騎車左轉等語，再核諸本件車禍地點為行車管制號誌正常路
    口，此據偵查卷附之道路交通事故調查報告表(一)12號誌欄之
    記載至明，是雙方車行方向不同，分屬不同號誌，路權固亦
    隨燈號之轉換而應有所不同，然因卷內已無其他可供參考判
    斷之資料，固尚無從認定究係被告或機車騎士蘇美資於本件
    車禍時有擅闖紅燈之行為，惟依卷附現場圖及路口照片所示
    ，現場係市區道路○路面寬廣且無視線障礙，復參酌被告於
    警詢中供述伊於車禍前通過上開路口，並沒有看到蘇美資的
    機車，伊過路口沒多久時，蘇美資忽然從伊車的左側前車門
    撞過來等語，足認本件機車駕駛人蘇美資騎乘機車附載告訴
    人甲○○自被告左側之福營路駛出時，被告僅須稍加注意左
    方車前狀況應可發現蘇美資人車，並採取適當之安全措施，
    自可避免本件車禍發生，詎被告竟疏於注意前方路口車輛動
    態，貿然直行穿越上開交岔路口致發生本件車禍，被告對於
    車禍肇事致告訴人甲○○受傷，自有過失甚明。
(二)、按汽車行駛時，駕駛人應注意車前狀況，並隨時採取必要之
    安全措施，道路交通安全規則第94條第3 項定有明文。查被
    告於市區道路駕駛自用小客車，自應注意上開安全規定，且
    依肇事當時天氣晴朗，日間有自然光線，視距良好，且路面
    乾燥、無缺陷及障礙物等情，有前揭道路交通事故調查報告
    表(一)、(二)在卷可參，顯見被告並非不能注意及此，詎其竟疏
    於注意車前狀況，貿然穿越路口，因而肇事致告訴人甲○○
    受傷，被告對本件車禍之發生顯有過失。而告訴人甲○○因
    此車禍受有頭部外傷、右肩及右膝挫擦傷、下巴及右手瘀傷
    之傷害，有前開診斷證明書附卷可憑，是本案被告之過失行
    為與告訴人之傷害間，具有相當因果關係亦無疑義。至蘇美
    資於警詢中雖證述：伊左轉富國路時並沒有看到被告駕駛的
    車輛等語，足認本件車禍發生，機車駕駛人蘇美資騎乘上開
    機車行經上開交岔路口左轉富國路時，亦顯有疏未注意車前
    狀況之過失情形；另縱被告所稱伊是幹道車，對方是支線道
    車，對方應禮讓伊云云屬實，然被告有前揭未注意車前狀況
    ，並隨時採取必要之安全措施，以防止危險發生之過失，事
    證如前，是被告所辯及蘇美資前開就車禍事故發生致告訴人
    受傷之與有過失情事，均僅屬被告本案量刑之參考及被告可
    否因此在民事上減免損害賠償額度，與被告過失犯行成立之
    要件無涉，併予敘明。
(三)、綜上，本案事證明確，被告犯行，堪以認定。
二、新舊法比較適用：
    按行為後法律有變更者，適用行為時之法律。但行為後之法
    律有利於行為人者，適用最有利於行為人之法律，刑法第2
    條第1 項定有明文（刑法第2 條係規範行為後法律變更所生
    新舊法律比較適用之準據法，是刑法第2 條本身雖經修正，
    但該條文既屬適用法律之準據法，本身尚無比較新舊法之問
    題，應逕適用裁判時之刑法第2 條規定以決定適用之刑罰法
    律）。又比較時應就罪刑有關之共犯、未遂犯、想像競合犯
    、牽連犯、連續犯、結合犯，以及累犯加重、自首減輕暨其
    他法定加減（如身分加減）與加減例等一切規定，綜其全部
    罪刑之結果而為比較（最高法院95年第8 次刑事庭會議決議
    參照）。查被告行為後，刑法業於94年2 月2 日修正公布，
    自95年7 月1 日起施行，茲就比較情形分述如下：
(一)、刑法第284 條第1 項前段之過失傷害罪雖未修正，然刑法第
    33條第5 款有關罰金之最低數額部分，刑法分則編各罪所定
    罰金之貨幣單位原為銀元，修正前刑法第33條第5 款規定：
    「罰金：（銀元）1 元以上」，而銀元與新臺幣間之折算，
    依現行法規所定貨幣單位折算新臺幣條例規定，以銀元1 元
    折算新臺幣3 元；修正後刑法第33條第5 款則規定：「罰金
    ：新臺幣1 千元以上，以百元計算之」；經比較修正前、後
    之規定，修正後刑法第33條第5 款所定罰金之最低數額，較
    之修正前提高，自以修正前刑法第33條第5 款規定有利於被
    告。
(二)、刑法第62條自首之規定，亦於94年1 月7 日修正公布，並於
    95年7 月1 日施行，將原規定之「必減」修正為「得減」，
    雖性質上屬刑法裁量之事項，惟既影響行為人之刑罰法律效
    果, 應屬法律變更之範疇，而有刑法第2 條第1 項之適用，
    經比較修正前、後之規定，自以修正前刑法第62條之規定有
    利於被告。
(三)、修正前刑法第41條第1 項前段係規定：「犯最重本刑為5年
    以下有期徒刑以下之刑之罪，而受6 個月以下有期徒刑或拘
    役之宣告，因身體、教育、職業、家庭之關係或其他正當事
    由，執行顯有困難者，得以1 元以上3 元以下折算1 日，易
    科罰金。」。又修正前罰金罰鍰提高標準條例第2 條（現已
    刪除）係規定就其原定數額提高為100 倍折算1 日，則本件
    被告行為時之易科罰金折算標準，應以銀元300 元折算1 日
    ，經折算為新臺幣後，應以新臺幣900 元折算為1 日；惟修
    正後則規定：「犯最重本刑為5 年以下有期徒刑以下之刑之
    罪，而受6 個月以下有期徒刑或拘役之宣告者，得以新臺幣
    1000元、2000元或3000元折算1 日，易科罰金。」，是修正
    後之規定並非有利於被告。
(四)、綜合上述各條文修正前後之比較後，適用修正後之刑法及刑
    法施行法等相關法律規定並未對被告更為有利，揆諸前揭刑
    法第2 條第1 項前段規定，即應適用修正前之刑法相關規定
    及罰金罰鍰提高標準條例等規定。
三、應適用之法律、原審判決撤銷事由及科刑審酌事由：
(一)、核被告所為，係犯刑法第284 條第1 項前段之過失傷害罪。
    又被告於車禍發生後，犯罪未發覺前，留在現場等待警察到
    場，當場承認為肇事人，自首而接受裁判等情，有警員製作
    之「臺北縣政府警察局新莊分局道路交通事故肇事人自首情
    形紀錄表」一紙附於偵查卷可稽，被告符合自首之要件，茲
    依修正前刑法第62條前段規定減輕其刑。
(二)、原審認事證明確，依刑事訴訟法第449 條第1 項前段、第3
    項，刑法第2 條第1 項前段、第284 條第1 項前段、修正前
    刑法第62條前段、第41條第1 項前段，罰金罰鍰提高標準條
    例第1 條前段、廢止前罰金罰鍰提高標準條例第2 條，判處
    被告拘役15日，並諭知如易科罰金之折算標準，固非無見，
    而被告以前詞為由，提起上訴，雖為無理由，事證如前；惟
    被告本件犯罪之時間為95年6 月12日下午2 時許，係在96年
    4 月24日以前，依中華民國96年罪犯減刑條例第2 條第1 項
    第3 款之規定，應減其刑期2 分之1 ，原審未及審酌上情，
    容有未洽，故本院仍應將原判決撤銷改判。
(三)、爰審酌被告之素行、被告與告訴人二方各自之過失程度，及
    被告犯罪後態度等一切情狀，量處如主文第2 項所示之刑，
    並依修正前刑法第41條第1 項前段規定，諭知如易科罰金之
    折算標準，再依96年罪犯減刑條例第2 條第1 項第3 款之規
    定，減其刑期2 分之1 （另因刑之減輕，而有未滿1 日之時
    間者，不算。刑法第72條定有明文，是被告減刑後之刑期為
    拘役7 日），並諭知如易科罰金之折算標準，以示儆懲。
據上論斷，應依刑事訴訟法第455 條之1 第1 項、第3 項、第36
9 條第1 項前段、第364 條、第299 條第1 項前段，刑法第2 條
第1 項前段、第284 條第1 項前段、修正前刑法第62條前段、第
41條第1 項前段，罰金罰鍰提高標準條例第1 條前段、廢止前罰
金罰鍰提高標準條例第2 條，中華民國96年罪犯減刑條例第2 條
第1 項第3 款、第7 條，判決如主文。
本案經檢察官郭季青到庭執行職務。
中　　華　　民　　國　　96　　年　　12　　月　　31　　日
                交通法庭　審判長 法　官  許必奇
                                 法　官  曾正耀
                                 法　官  陳明偉
上列正本證明與原本無異。
不得上訴。
                                 書記官  強梅芳
中　　華　　民　　國　　96　　年　　12　　月　　31　　日
附錄本案論罪科刑法條全文：
刑法第284條第1項
因過失傷害人者，處6 月以下有期徒刑、拘役或5 百元以下罰金
，致重傷者，處1 年以下有期徒刑、拘役或5 百元以下罰金。
